【裁判字號】    99,台上,8141
【裁判日期】    991230
【裁判案由】    妨害性自主等罪
【裁判全文】
最高法院刑事判決            九十九年度台上字第八一四一號
上  訴  人  陳○○（名字及年籍資料詳卷）
上列上訴人因妨害性自主等罪案件，不服台灣高等法院中華民國
九十九年十一月三日第二審判決（九十九年度上訴字第三一八九
號，起訴案號：台灣基隆地方法院檢察署九十九年度偵字第一七
二四號），提起上訴，本院判決如下：
    主  文
上訴駁回。
    理  由
一、對於未滿十四歲之女子強制性交、乘機性交、強制猥褻及猥
褻部分
按刑事訴訟法第三百七十七條規定，上訴於第三審法院，非以判
決違背法令為理由，不得為之。是提起第三審上訴，應以原判決
違背法令為理由，係屬法定要件。如果上訴理由書狀並未依據卷
內訴訟資料，具體指摘原判決不適用何種法則或如何適用不當，
或所指摘原判決違法情事，顯與法律規定得為第三審上訴理由之
違法情形，不相適合時，均應認其上訴為違背法律上之程式，予
以駁回。本件上訴人陳○○上訴意旨略稱：(一)、關於民國○○○
年○月二十一日對於被害人甲女（代號00000000，係○○○年○
月○○日生，下稱甲女）強制性交部分，起訴事實與實情不符，
甲女供詞與當日發生經過實情有落差。甲女筆記本是寫伊弟弟之
氣話，不能作為上訴人犯強制性交罪之證據，且從筆記本記載內
容觀之，案發當時上訴人之兒子在場。(二)、於○○○年○月中旬
某假日十四時許之犯行，檢察官起訴書並未證明上訴人如何開鎖
進門，乘機姦淫熟睡中之甲女，且甲女之證詞亦與事實不符。當
天上訴人確有在甲女面前露出生殖器，甲女很生氣說：「不要再
逼我了」之後，就上二樓臥室鎖門睡覺，上訴人在門口說：「是
開玩笑的，別生氣」，見甲女沒有回應，上訴人就下樓開門出去
了等情，並未與甲女性交。(三)、同年三月中旬某日上午，上訴人
之太太即甲女之母（下稱甲母）逼問有無對甲女強制性交，伊稱
：只有摸奶，並以雙手在甲女胸前比手勢，惟未觸摸。(四)、上訴
人在押期間，伊胞妹於會客時告知據甲母言甲女非伊親生，請求
安排上訴人及甲女到醫院鑑定DNA ，以證明其清白。(五)、上訴人
讀書不多，沒有法律常識，在地方法院開庭時，因害怕、緊張、
聽不懂，只好承認等語。
本件原審經審理結果，認為上訴人有其事實欄一之(一)至(四)所載對
於未滿十四歲之女子強制性交、乘機性交、強制猥褻及猥褻犯行
，係以：上訴人於第一審審理及原審羈押訊問時之自白（見第一
審卷第一一六頁、原審卷第一九、三四至三五頁），並有刑案現
場照片二十五張，及甲女書寫之桌曆註記、行政院衛生署○○醫
院受理疑似性侵害驗傷診斷書各一份附卷可稽，復經甲女迭於警
詢、偵查及第一審審理時證述明確（見偵卷第一○至一三、五五
至六二頁、第一審卷第五二至五八頁、第六四至六五頁），核與
證人甲母於第一審審理時證述情節相符，為其論據。認為上訴人
上開各罪之犯行明確，因而維持第一審科刑判決，論處上訴人犯
對於未滿十四歲之女子強制性交、乘機性交、強制猥褻及猥褻等
四罪（各處有期徒刑七年二月、四年八月、三年二月、十月；與
已判刑確定之恐嚇危害安全二罪，分別處有期徒刑十月、八月，
合併定應執行刑為有期徒刑九年），駁回上訴人在第二審之上訴
。已詳敘其調查、取捨證據之結果及憑以認定犯罪事實之心證理
由。並就上訴人事後辯稱係經甲女同意而為之，且未乘甲女熟睡
時對其性交之辯詞，認非可採，予以指駁。從形式上觀察，並無
違反經驗、論理法則或其他足以影響判決結果之違法情形存在。
另查：(一)、上訴人及其辯護人，於原審準備程序及審判期日，審
判長問尚有何證據請求調查，均答稱：「沒有」或「無」（見原
審卷第三五頁背面、第四六頁），於上訴法律審之本院後，始聲
請將上訴人及甲女送醫院或其他鑑定機關，作DNA 鑑定以查明甲
女是否為其所生，自非依據卷內訴訟資料執為指摘，非合法之上
訴第三審理由。且縱予鑑定，亦與本件是否成立犯罪與刑責如何
，均不生影響，併此說明。(二)、證據之取捨與事實之認定，為事
實審法院之職權，倘其採證認事並不違背證據法則，即不得任意
指為違法。又供述證據前後，雖稍有參差或互相矛盾，事實審法
院非不可本於經驗法則，斟酌其他證據，作合理之比較，定其取
捨。從而供述證據之一部認為真實者予以採取，亦非證據法則所
不許。由上所述，原判決已說明其就案內所有證據，本於調查所
得心證，分別定其取捨，而憑以認定上訴人犯罪之依據及理由，
並敘明上訴人所辯不足採。難謂有違反證據法則，或判決不備理
由或應於審判期日調查之證據而未予調查之情形。上訴意旨以：
性交係甲女自願、沒有乘機姦淫、只比手勢沒有碰到胸部、伊沒
有法律常識、自白非事實云云，乃徒就原判決已說明之事項，及
原審採證認事之職權行使，任憑己見漫為事實上之爭執。其所指
摘原判決違法情形，核與法律規定得為第三審上訴理由之違法情
形，不相適合。其上訴違背法律上之程式，應予駁回。
二、恐嚇危害安全部分
按上訴得對於判決一部為之，未聲明為一部者，視為全部上訴，
刑事訴訟法第三百四十八條第一項定有明文。上訴人對原判決不
服，提起上訴，未聲明為一部上訴，依前開規定，應視為全部上
訴。又查刑事訴訟法第三百七十六條所列各罪之案件，經第二審
判決者，不得上訴於第三審法院，法有明文。上訴人恐嚇危害安
全部分（原判決附表五、六部分），原審認係犯刑法第三百零五
條之罪，核屬刑事訴訟法第三百七十六條第一款之案件。依上開
說明，既經第二審判決，自不得上訴於第三審法院，上訴人就此
部分竟復提起上訴，顯為法律所不准許，應併予駁回。
據上論結，應依刑事訴訟法第三百九十五條前段，判決如主文。
中    華    民    國  九十九  年   十二   月   三十   日
                      最高法院刑事第九庭
                          審判長法官  花  滿  堂  
                                法官  黃  正  興  
                                法官  洪  昌  宏  
                                法官  王  聰  明  
                                法官  施  俊  堯  
本件正本證明與原本無異
                                      書  記  官  
中    華    民    國  九十九  年   十二   月  三十一  日
                                                       s

司法院資訊處製作；財團法人民間司法改革基金會備份。
